臺灣高等法院臺南分院刑事判決　　　100年度附民上字第105號
上　訴　人　蔡承恩
被上訴人　　陳俊華
　　　　　　　　　　（現於法務部矯正署臺中監獄執行中）
　　　　　　廖旂賢
　　　　　　劉謹銨
上列上訴人因損害賠償事件，不服臺灣嘉義地方法院中華民國
100年8月5日第一審判決（100年度附民字第152 號），提起上訴
，本院判決如下：
    主  文
上訴駁回。
    理  由
一、上訴意旨略以：上訴人對於臺灣臺中地方法院100 年度易字
    第1558號刑事判決業已依法提起上訴，上訴人提起本件附帶
    民事訴訟，並無違誤，其訴自屬合法。爰提起本件上訴（上
    訴人誤載為抗告），求為撤銷原判決云云。
二、按因犯罪而受損害之人，於刑事訴訟程序得附帶提起民事訴
    訟，對於被告及依民法負賠償責任之人，請求回復其損害，
    刑事訴訟法第487條第1項定有明文，是附帶民事訴訟之提起
    ，必以刑事訴訟程序之存在為前提，若刑事訴訟未經提起公
    訴或自訴，即不得對於應負賠償責任之人，提起附帶民事訴
    訟（最高法院29年附字第64號判例意旨參照）。復按，提起
    附帶民事訴訟，以有刑事訴訟之存在為前提，刑事訴訟程序
    終結後，即無提起附帶民事訴訟之餘地，若果提起而經法院
    認為不合法予以駁回，雖經合法上訴，上級法院亦無從為實
    體上之審判，此與合法提起之附帶民事訴訟，經合法上訴，
    而法院僅應就附帶民事訴訟審判且可為實體上之審判者，迥
    不相同。是刑事訴訟程序終了後，提起附帶民事訴訟，法院
    認為原告之訴不合法，依刑事訴訟法第502條第1項規定判決
    予以駁回，原告合法提起上訴，上級法院刑事庭應認上訴為
    無理由，逕以判決駁回之（最高法院75年度台附字第59號判
    決意旨參照）。
三、經查，上訴人於原審提起本件附帶民事訴訟事件，惟原審並
    未繫屬任何關於被上訴人陳俊華、廖旂賢、劉謹銨等人之刑
    事訴訟案件，有臺灣高等法院被告前案紀錄表在卷可稽。上
    訴人所提起之本件附帶民事訴訟事件，本無從附麗，自不得
    在該法院提起。原判決以上訴人之訴為不合法，依刑事訴訟
    法第502條第1項規定，以判決駁回原告之訴，並無違誤。上
    訴人之訴既不合法，雖經上訴，本院亦無從為實體上之審判
    ，揆之上開說明，應認其上訴為無理由，逕以判決駁回之。
四、至被上訴人陳俊華因傷害上訴人案件，既經臺灣臺中地方法
    院100年度易字第1558號刑事判決，量處拘役40 日，目前上
    訴於臺灣高等法院臺中分院審理中（100年度上易字第 1168
    號）。倘上訴人認其因陳俊華之傷害受有損害，而有提起附
    帶民事訴訟之必要時，應於該刑事案件辯論終結前向該院提
    起，始為合法，附為敘明。
據上論結，應依刑事訴訟法第368條，判決如主文。
中    華    民    國   100    年    9     月    9     日
                  刑事第六庭    審判長法  官  董武全
                                      法  官  賴純慧
                                      法  官  林英志
以上正本證明與原本無異。
不得上訴。
                                      書記官  魏安里
中    華    民    國   100    年    9     月    9     日